【裁判字號】    88,上易,5737
【裁判日期】    890310
【裁判案由】    違反公司法
【裁判全文】
臺灣高等法院刑事判決                          八十八年度上易字第五七三七號
    上  訴  人
    即  被  告  甲○○
    選任辯護人  邱群傑
                許卓敏
右上訴人因違反公司法案件，不服臺灣板橋地方法院八十八年度易字第三五九八號，
中華民國八十八年十一月九日第一審判決（起訴案號：臺灣板橋地方法院檢察署八十
八年度偵字第一八八八三、八七五二、一○八五四、一三七一一號，及移送併案審理
八十八年度偵字第二二一九四號）提起上訴，本院判決如左：
    主  文
上訴駁回。
    事  實
一、甲○○曾有二次賭博前科，最近一次於民國（下同）八十六年間因賭博案件，經
    臺灣板橋地方法院於八十七年三月十六日判處有期徒刑六月，併科罰金一萬元，
    徒刑如易科罰金，罰金如易服勞役，均以三百元折算一日，於同年五月二十五日
    判決確定，並於同年六月十七日易科罰金執行完畢。其係設於台北縣蘆洲市○○
    路一二四號「歡樂屋娛樂事業有限公司」（以下簡稱歡樂屋公司）之負責人，該
    公司前於八十六年七月四日經台灣省政府建設廳核准設立登記，並於八十八年一
    月二十日經台灣省政府建設廳核准變更登記，變更登記後公司所營事業第五項記
    載為：「遊樂場業務之經營（賭博性、色情性除外）」，並未包括經營非賭博、
    非色情「電動玩具」之「電子遊藝場」業務，詎甲○○竟基於經營登記範圍以外
    業務之犯意，自八十八年二月起，在上址違規經營登記範圍以外之「電子遊藝場
    」業務。嗣分別於八十八年三月五日晚上九時許、同年四月六日晚上八時許、同
    年四月二十七日下午四時許、同年六月十四日下午二時許及同年八十八年七月二
    十九日下午五時十五分許，在上址分別為台北縣政府人員及警察數度查獲違規經
    營。
二、案經台灣省政府建設廳及經濟部移送台灣板橋地方法院檢察署檢察官偵查起訴。
    理  由
一、訊據上訴人即被告甲○○固不否認經營非賭博性、非色情性之電動玩具業務，惟
    矢口否認有何違反公司法之犯行，辯稱：伊公司之公司執照載明可經營遊樂場業
    務，只是賭博性、色情性除外，因此伊經營非賭博性、非色情性之電動玩具業務
    ，並非係經營登記範圍外之業務云云。惟查：公司法第十五條第一項規定「公司
    不得經營其登記範圍以外之業務」，公司經營之業務是否其登記範圍內，以章程
    所載「所營事業」及經登記之事項為準，惟在行政管理上為基於事實需要之考慮
    ，有時有擴大或縮小之解釋（參見七十二年五月司法院司法業務研究會第三期）
    。依遊藝場業輔導管理規則未發布施行前，遊樂場業之營業項目登載為「遊樂場
    之經營（賭博性電動玩具除外）」，其業務範圍包括非賭博性電動玩具之經營；
    而自七十九年十二月十日該管理規則發布施行後，遊樂場業之營業項目則登載為
    「經營遊樂場業務（遊藝場業務除外）」，亦即遊樂場不包括遊藝場業務。而遊
    藝場業務則加註「賭博性、色情性電動玩具除外」，其業務則排除賭博性、色情
    性電動玩具之經營，此有經濟部商業司經（八六）商字第八六二一０一七八號函
    可參。本件被告甲○○所經營之歡樂屋公司，係於八十六年七月四日經台灣省政
    府建設廳核准設立登記，嗣於八十八年一月二十日向台灣省政府建設廳申請變更
    公司登記，其變更所營事業第五項登記為「遊樂場業務之經營（賭博性、色情性
    除外）」，自僅得經營「遊樂場業務」，並不包括「電子遊藝場」業務之經營；
    況依經濟部所核發給被告甲○○之歡樂屋公司之公司執照上所營事業記載之方式
    為「遊樂場業務之經營（賭博性、色情性除外）」，然此並非誤載為「遊樂場業
    務之經營（賭博性、色情性電動玩具除外）」，此有該公司之經濟部公司執照、
    變更登記事項卡在卷可稽，是被告甲○○既任該公司負責人，應無誤認為可經營
    經登記事項範圍外之非賭博性、非色情性電動玩具之可能，故被告甲○○之歡樂
    屋公司經營非賭博性、非色情性「電動玩具」之「電子遊藝場」業務，自屬違規
    經營登記範圍以外之業務。
二、次查，被告甲○○雖辯稱：伊經營此種業務之行為尚非違反公司法之規定，此有
    經濟部八十六年一月十六日經（八六）商字第八五二二三五二○號暨八十八年六
    月四日經（八八）商字第八八二一七六一號函為憑云云。然經本院向經濟部函查
    ，經濟部於八十九年一月三十一日以經（八九）商字第八九二○一六七二號函覆
    說明：（二）、按「遊樂場業務」與「遊藝場業務」原係屬相同業務，均登記為
    遊樂場（園）業，迨教育部於七十九年十二月十日發布「遊藝場業輔導管理規則
    」後，始將專營電子遊戲機（電動玩具）之遊藝場另行予以登記為「遊藝場業之
    經營」；又該部於七十九年十一月十日以台（七九）社字第六一三五四號公告禁
    示陳列營業賭博性、色情性之電動玩具，是有關經營遊藝場之營業項目均加註「
    賭博性、色情性除外」字樣，合先敘明。（三）、據此，本部對於公司行號登記
    為「遊樂場業務之經營」，是否得經營遊藝場業務，除就其實際登記之營業項目
    加以審核外，另其設立登記日期於前開規則發布之前、後亦為考量之依據，避免
    因登載有誤或誤繕而損及業者之權益。（四）、查本部八十六年一月十六日經（
    八六）商字第八五二二三五二○號函，係對宏榮育樂股份有限公司所為之個案認
    定，該公司之設立登記日期為七十八年十月七日，該公司登記之營業項目為「遊
    樂場之經營（賭博性電動玩具除外）」，顯係登載有誤，故該公司經營電子遊戲
    機之業務，尚難據斷該公司有違反公司法第十五條第一項規定；次查久齡企業有
    限公司之設立登記日期為八十四年十二月十九日，因其登記之營業項目為「遊樂
    場之經營」，故本部八十五年十月十一日經（八五）商（六）字第八五二一七八
    四九號函釋該公司不得經營遊藝場業務。（五）、至本部八十八年六月二十八日
    經（八八）商六字第八八二一二四九九號函，歡樂屋娛樂事業有限公司原登記之
  營業項目為「遊樂場、遊藝場業務之經營（賭博性、色情性除外）」，雖得經營
    前開兩項業務，惟該公司既經核准遷址及刪減營業項目「遊藝場」業，故其加註
    之「賭博性、色情性除外」用字自無所附麗，應予刪除，以上請參考等語在卷，
    有該函附卷足憑，準此，本案被告經營之歡樂屋公司，係於八十六年七月四日經
    台灣省政府建設廳核准設立登記，其設立登記日期顯在遊藝場業輔導管理規則發
    布之後；且該公司之原公司執照所營事業第五項登記為「遊樂場、遊藝場業務之
    經營（賭博性、色情性除外）」，該公司嗣經台灣省政府建設廳八十八年一月二
    十日建三字第一一四０九五號函核准遷址及刪減上開「遊藝場」之項目變更登記
    ，依「賭博性、色情性電動玩具除外」係屬遊藝場業務之加註事項，又該公司既
    已刪減所營事項第五項內原屬電動玩具之「遊藝場」，僅保留「遊樂場業務之經
    營」，依前揭經濟部之函覆暨八十八年六月二十八日經（八八）商六字第八八二
    一二四九九號函（見八十八年度偵字第八七五二號偵查卷內第三十三至三十四頁
    ）意旨得知，被告理應知悉伊經營之歡樂屋公司於變更登記後已不得再經營一般
    非賭博、非色情性電動玩具之遊藝場業務，否則被告何需向主管機關敘明變更事
    項（指刪減所營事項第五項內原屬電動玩具之「遊藝場」，僅保留「遊樂場業務
    之經營」）並申請變更登記？是被告前開所辯不符情理，為無可採。再者，被告
    雖辯稱台北縣政府人員及警察實施例行臨檢時並未告知伊有何違法之情事，所以
    伊並不知道伊所為已觸犯公司法云云。惟依台北縣政府八十八年三月五日及同年
    四月六日聯合查報小組稽核電子遊樂場業紀錄表中建設局檢查事項二、公司法部
    分：□經營（□公司□營利事業）登記範圍外業務，經檢查人員於經營及營利事
    業項目中圈選，並經被告受僱人周坤城、鄭志明簽名在卷，被告理應知道伊有違
    反公司法關於經營登記範圍以外之業務之犯行，詎被告不思依法向主管機關再次
    申請變更登記事項或即停止經營電動玩具遊藝場業務，竟繼續經營，是被告甲○
    ○經台北縣政府人員及警察數次查獲取締，卻仍不從制止繼續經營電動玩具遊藝
    場之業務，足徵其確有犯罪之故意甚明。綜上情節以觀，被告上開辯解，純係畏
    罪卸責之詞，不足採信，本件事證已明，被告犯行洵堪認定。
三、核被告甲○○所為，係違反公司法第十五條第一項之「公司不得經營登記範圍以
    外之業務」之規定，應成立同條第三項之罪。而被告雖被查獲取締多次，然其經
    營行為，係一反覆實施不法狀態之繼續行為，並非數行為，僅為繼續犯，公訴人
    認係連續犯容有誤會。又公訴人移送併辦部分與起訴部分，係同一案件，自得就
    移送併辦部分一併審理，附此明。再查被告前有如事實欄所述之論罪科刑執行
    情形，有本院被告全國前案紀錄表、台灣高等法院檢察署刑案紀錄簡覆表在卷可
    憑，其於刑之執行完畢後五年內，再犯本件有期徒刑以上之本罪，為累犯，應依
    法加重其刑。
四、原審以被告犯罪事實明確，同此事實認定，而適用公司法第十五條第三項、第一
    項，刑法第十一條前段、第四十一條、第四十七條，罰金罰鍰提高標準條例第二
    條，並審酌被告之素行、犯罪動機、目的、手段、所生危害及犯罪後之態度等一
    切情狀，量處有期徒刑陸月，並諭知如易科罰金，以佰元折算壹日，認事用法
    ，核無不合。上訴意旨仍執前開情詞否認飾卸犯罪而指摘原判決，尚非有理由，
    應予駁回。
據上論斷，應依刑事訴訟法第三百六十八條，判決如主文。
本案經檢察官蔡日昇到庭執行職務。
中    華    民    國    八十九    年       三       月        十        日
                      臺灣高等法院刑事第十二庭
                              審判長法  官  劉  景  星
                                    法  官  陳  博  志
                                    法  官  陳  志  洋
右正本證明與原本無異。
不得上訴。
                                    書記官  顧倪 淑 貞
中    華    民    國    八十九    年       三       月       十四       日
附錄本案論罪科刑法條全文
公司法第十五條
公司不得經營登記範圍以外之業務。
公司之資金，不得貸與股東或其他個人。
公司負責人違反前二項規定時，處一年以下有期徒刑、拘役或科或併科五萬元以下罰
金，並賠償公司因此所受之損害。


司法院資訊處製作；財團法人民間司法改革基金會備份。
